【裁判字號】    99,司財管,27
【裁判日期】    990707
【裁判案由】    指定遺產管理人
【裁判全文】
臺灣士林地方法院民事裁定            99年度司財管字第27號
聲  請  人  臺北市政府社會局
法定代理人  甲○○
聲請人聲請選任被繼承人乙○○之遺產管理人事件，本院裁定如
下：
    主  文
選任財政部國有財產局臺灣北區辦事處為被繼承人乙○○（男，
民國○○年○ 月○ 日生，身分證統一編號：Ｚ000000000號，生前籍
設臺北市○○區○○街210 號，民國96年5 月28日死亡）之遺產
管理人。
准對被繼承人乙○○之大陸地區以外之繼承人為承認繼承之公示
催告。
被繼承人乙○○之大陸地區以外之繼承人，應自前項公示催告最
後登載新聞紙之日起1 年2 月內承認繼承。上述期限屆滿，無繼
承人承認繼承時，被繼承人乙○○之遺產，於清償債權並交付遺
贈物後，如有賸餘即歸屬國庫。
程序費用由被繼承人乙○○之遺產負擔。
    理  由
一、按繼承開始時，繼承人之有無不明，而無親屬會議或親屬會
    議未於1 個月內選定遺產管理人者，利害關係人得聲請法院
    選任遺產管理人，並由法院依公示催告程序，定6 個月以上
    之期限，公告繼承人，命其於期限內承認繼承，民法第1177
    條、第1178條第1 項、第2 項定有明文。
二、本件聲請意旨略以：被繼承人乙○○（男，民國○○年○ 月○
    日生，身分證統一編號：Ｚ000000000號，生前籍設臺北市○
    ○區○○街210 號）於獨居長者，於民國96年5 月28日死亡
    ，遺有中華民國國民身份證、全民健康保險卡各乙張，台灣
    銀行綜合存款存摺乙本、集體土地建設用地使用證乙本、皮
    包乙個、電話本乙本、請柬乙張、信封乙張等財產，聲請人
    與其具有利害關係。而被繼承人乙○○在台並無繼承人且無
    民法第1131條所定親屬，足資召開親屬會議以定遺產管理人
    ，又國有財產局管理國家財政之法定機關，具有相當之公信
    力，爰聲請選任財政部國有財產局臺灣北區辦事處為被繼承
    人乙○○之遺產管理人等語，並據提出除戶戶籍謄本、歷年
    全戶謄本、死亡證明書、臺北市政府亡故獨居長者遺物清點
    清冊、繼承系統表及台北市政府警察局大同分局、萬華區第
    一戶政事務所查詢資料等件為證。
三、經查，聲請人主張被繼承人係獨居長者，於96年5 月28日死
    亡，並遺有財產，已據提出上開證據資料為證，堪信為真正
    ，則聲請人顯有法律上之利害關係，得為本件聲請，合先敘
    明。又被繼承人乙○○在台並無法定繼承人，亦無親屬足資
    召開親屬會議等情，有上揭歷年戶籍謄本及查詢資料等在卷
    可稽，本院考量財政部國有財產局為管理國家財政之法定機
    關，確實具有相當之公信力，且被繼承人之遺產於公示催告
    程序後無人承認繼承，依法即歸屬國庫，且經本院函請財政
    部國有財產局臺灣北區辦事處對聲請人請求選任其為被繼承
    人之遺產管理人乙事具體表示意見，該處函覆請依秉權卓處
    ，有該處99年5 月18日台財產北接字第0990013317號函附卷
    可稽，本院因認該處任遺產管理人並無不妥，並依法為承認
    繼承之公示催告。
四、依非訟事件法第157條規定，裁定如主文。
五、如不服本裁定，應於裁定送達後10日內，以書狀向本院提出
    抗告狀，並繳納抗告費新臺幣1,000 元。
中    華    民    國    99    年    7     月    7     日
                  家事庭司法事務官

司法院資訊處製作；財團法人民間司法改革基金會備份。
